【裁判字號】    95,交抗,7
【裁判日期】    950112
【裁判案由】    聲明異議
【裁判全文】
臺灣高等法院臺南分院刑事裁定
                                  95年度交抗字第7號  Ａ
抗  告  人
即受處分人  甲○○
上列抗告人因違反道路交通管理處罰條例案件，不服臺灣臺南地
方法院，中華民國94年11月30日所為裁定（94年度交聲字第270
號），提起抗告，本院裁定如下：
    主  文
抗告駁回。
    理  由
一、抗告意旨略以：(一)道路交通管理處罰條例第五十六條規定係
    處罰汽車駕駛人非汽車所有人。(二)本件違規案件非抗告人所
    為，故對未駕駛車輛之汽車駕駛人處罰，與處罰行為人之原
    則牴觸，且使實際違規之行為人免於受罰，亦非公平。(三)抗
    告人已提出實際駕駛人之姓名、住址，經查確有其人，至於
    該實際駕駛之人無法受送達，乃其個人之事由，不能令抗告
    人對其負責，故請求撤銷原裁定云云。
二、汽車駕駛人，駕駛汽車不遵守道路交通標誌、標線、號誌之
    指示，而道路交通管理處罰條例第二章無處罰之規定者，處
    新臺幣九百元以上一千八百元以下罰鍰，並記違規點數一點
    ，道路交通管理處罰條例第六十條第二項第三款及第六十三
    條第一項第一款分別定有明文。又停止線，用以指示行駛車
    輛停止之界限，車輛停止時，其前懸部分不得伸越該線，道
    路交通標誌標線號誌設置規則第一百七十條第一項亦規定甚
    明。再者，汽車駕駛人有違規行為經以科學儀器取得證據資
    料者，當場不能或不宜攔截製單舉發者，得對汽車所有人逕
    行舉發處罰；至前項逕行舉發，應記明車輛牌照號碼、車型
    等可資辨明之資料，查明汽車所有人姓名或名稱、住址後，
    製單舉發處罰之，道路交通管理處罰條例第七條之二第一項
    第六款及第二項亦規定甚明。
三、抗告人甲○○並不否認其所有之車牌號碼TI-1200號自用小
    貨車，於九十一年五月三十日上午七點五十五分左右，經人
    駕駛並在行經設有燈光號誌管制設施之高雄市○○路與孔鳳
    路之交岔路口時，該車駕駛人於紅燈亮起時超越停止線停車
    ，而有不遵守道路交通標線指示之違規情事，且有高雄市政
    府警察局高市警交大相字第BB0000000號舉發違反道路交通
    管理事件通知單影本及高雄市政府警察局交通警察大隊九十
    四年八月一日高市警交三字第0940014227號函附之違規採證
    照片二張附卷足憑。另詳細觀察本件違規採證照片內容，可
    知車牌號碼TI-1200 號自用小貨車，於上開時、地，在前述
    交岔路口行車管制號誌紅燈亮起之情況下，全部車身確已伸
    越該交岔路口前之停止線。又從該違規採證照片之下方處，
    亦可明顯發現該交岔路口前劃設有白色實線之停止線，故抗
    告人所有之前述自用小貨車，於上開時、地，經人駕駛並有
    於紅燈亮起時超越停止線，而有不遵守道路交通標線指示之
    違規行為，應堪認定。
四、抗告人抗辯前開事實之違規，另有汽車駕駛人，非其所為云
    云，經查：道路交通管理處罰條例之制定，係為加強道路交
    通管理，維護交通秩序，並確保交通安全，該條例第一條設
    有明文。因此，道路交通管理處罰條例中所稱之「汽車所有
    人」，原則上應即指車籍資料上所登記之車主而言，與該車
    於違規時之實際使用人為何，經核原則上尚屬無涉，除非汽
    車所有人得以充分證明該違規事實全然與其無關，而僅能歸
    責於該汽車實際駕駛人時，方有依照同條例第八十五條第二
    項之規定，轉而處罰車輛駕駛人之適用，否則「汽車所有人
    」即難免除其應受處罰之交通違規責任。再者，「汽車所有
    人」對於其所登記為車主之車輛，本有管理該車輛使用狀況
    之義務，而「汽車所有人」如將車輛借由他人使用，則此項
    管理注意義務，亦不因該車輛非「汽車所有人」所親自使用
    而有不同，故「汽車所有人」亦不得僅因其非實際駕駛人，
    即可任意主張免除其「汽車所有人」之違規責任。本件抗告
    人雖抗辯其非上開時日地之違規駕駛人，惟抗告人確為車牌
    號碼TI-1200號自用小貨車之車籍資料登記之所有人，依前
    述說明其將所有車輛借與他人使用仍負有管理注意義務，該
    項義務並不因此而免除。另抗告人雖陳報違規行為人為謝秉
    佑，其地址為高雄市○○街二二八巷三號，然原審依其所陳
    報之地址送調查期日通知書，均因「查無此人」而遭退回，
    有退回邸件在卷可稽。而抗告人嗣另陳報之地址為「高雄市
    ○○街一九四巷十號」，但據抗告人於陳報狀中自承：伊曾
    寄存證信函予實際駕駛人而遭退回云云，是抗告人所提證據
    既不能經合法調查，於外觀上亦不足以不經調查而可得證明
    系爭違規行為人為抗告人之外之人。況且「已盡舉證責任」
    係指提出證據之人所提出之證據可供法院調查以澄清事實，
    發現真實（如：提出之證據為人證，該證人須經合法傳喚到
    庭陳述），然抗告人就此部分依上述說明並未盡舉證責任，
    又無法提出其他相關事證，以證明其言為真，自不足採信。
五、綜上所述，本件違規行為因駕駛人不在場，而對汽車所有人
    逕行舉發，處罰汽車所有人罰鍰。又因該舉發通知單未合法
    送達抗告人，經原審調查後，認原處分機關舉發通知單之送
    達程序，難認合法，且違規行為後適逢交通道路管理處罰條
    例第五十六條修正，而類推適用社會秩序維護法第三條「從
    新從輕」規定，將原處分撤銷，並考量當事人之利益衡平及
    保障，改處以罰鍰新臺幣九百元。本院經核，尚無不合，抗
    告意旨，仍執陳詞指摘原裁定不當，為無理由，應予駁回。
據上論結，應依道路交通案件處理辦法第二十六條，刑事訴訟法
第四百十二條，裁定如主文。
中    華    民    國    95    年    1     月    12    日
                  刑事第二庭    審判長法  官  葉居正
                                      法  官  高明發
                                      法  官  李文福
以上正本證明與原本無異。
不得再抗告。
                                      書記官  李良倩
中    華    民    國    95    年    1     月    16    日


司法院資訊處製作；財團法人民間司法改革基金會備份。
